【裁判字號】    90,易,1692
【裁判日期】    901219
【裁判案由】    公共危險
【裁判全文】
臺灣臺中地方法院刑事判決                          九十年度易字第一六九二號
    公  訴  人  臺灣臺中地方法院檢察署檢察官
    被      告  甲○○
右列被告因公共危險案件，經檢察官提起公訴（九十年度偵字第四三三九號），本院
判決如左：
    主  文
甲○○失火燒燬現供人使用之住宅，處有期徒刑肆月，如易科罰金，以佰元折算壹
日。
    事  實
一、甲○○係台中市○區○○路一五五巷廿七號塑得塑膠股份有限公司（下稱塑得公
    司）總經理兼實際負責人，而該廠房係向明宏建設股份有限公司（下稱明宏公司
    ）所承租，原應注意其工廠係從事塑膠製造加工，對於機器之使用應避免發生電
    源短路引起火警，且應注意建築物之使用人應維護建築物之構造及設備安全，而
    依其情形亦無不能注意之情事，於民國九十年一月廿八日十八時五十二分許，其
    東棟廠房一樓中段附近因部分機器在用電狀態中，而不慎引起電線短路起火燃燒
    ，且因廠房內堆置大量塑膠原料及製品，又未及時報案，待火勢已擴大燃燒後方
    由他人報請消防隊前往救火，致火勢延燒並燒燬現供丙○○使用之同巷十五弄十
    二號、十四號二樓廚房窗戶、牆壁，三樓屋頂，及現供辛○○使用之同巷十五弄
    十六號二樓牆壁、天花板，迄同日二十一時零八分許始經台中市消防局將火勢撲
    滅。
二、案經丙○○、辛○○訴由臺灣臺中地方法院檢察署檢察官偵查起訴。
    理  由
一、訊據被告甲○○固坦承係塑得公司實際負責人，惟否認有何犯行，辯稱：九十年
    一月廿八日（農曆大年初五）當天上午六時，有在廠房舉行開工，惟開工後隨即
    停工繼續放年假，未留人員看守，當月用電比平常少了五倍，可見當天幾無用電
    ，雖不知起火原因，但火災發生當時之晚上七時二十分被告至廠房內查看，迄八
    時止，東棟一樓中間部分尚未燃燒，後因熱度高放棄救火，才燒得嚴重，而東棟
    一樓中間部分主要放置模具、機器及部分塑膠原料、易燃性延燒條件低，且當天
    風勢強且由北向南吹，而被告廠房在南方，亦不可能是自被告廠房處延燒，且當
    時正值民房做晚餐時間，本件火災應係從民房向被告廠房吹，非自被告廠房延燒
    云云。經查，被告上開犯行，業據告訴人丙○○之代理人丁○○於警訊及偵查中
    指述：火警發生時，伊在二樓後段廚房搜尋時，發現屋後塑得塑膠公司廠房有溫
    度與煙昇上來我的二樓，我下樓到屋外空地，看見工學路一五五巷廿七號十六號
    後面有火光且有火舌，當時只有一樓有火，二、三樓並未起火燃燒（參偵查卷第
    十六頁、第一三三頁正面）等語，及告訴人辛○○指訴歷歷，核與證人林明賢到
    庭具結證稱：當晚約六時四、五十分時，伊在明宏公司內，忽然停電，伊往外走
    ，看到隔壁第二棟（即被告廠房）在燃燒中，之後有聽到碰碰聲（參偵查卷第一
    一八頁反面）等語，及證人即本件火災最初到達現場之消防人員乙○○亦到庭證
    結稱：火災當天係於十八時五十二分接獲報案，於五十三分出發，到現場約五十
    六分，而到達時廠房已燒起，確定尚沒有燒到民宅，而到達時已是擴大燃燒情形
    ，已有燒一段時間才通知我們等語相符，並庭呈本件火警檢討資料一件附卷可稽
    。本件火災經台中市消防局初鑑，並送請台中市火災鑑定委員會經委員會內之教
    授、電力公司人員等依據現場燒存殘跡、第一線負責搶救人員觀察紀錄，及現場
    勘查、訪查現場附近等判斷，鑑定結果，認「一、起火戶研判：現場勘驗塑得公
    司燒損最嚴重，認係為起火戶。二、起火處研判：依現場勘查起火戶東棟廠房一
    樓中段附近燒損特別嚴重，經清理後牆中段處門口通道，現場遺留熔斷電線，電
    源無熔絲開關呈使用跳脫狀，磨石地板拱起開裂碎化較其他處嚴重，認係為起火
    處。三、起火原因研判：現場清理起火處勘驗，因起火處附近燒失嚴重，未發現
    足資研判起火原因之跡證，故無法認定起火原因」，有台中市火災鑑定委員會火
    災原因鑑定書（中市火鑑會字第九０００一號）附卷可稽，復據台中市消防局技
    士己○○到庭結證屬實。況且告訴人林權盛就起火之位置所指述之「中間後段一
    點」，及告訴代理人丁○○所指述之「一樓中間靠後面一點」（參偵查卷第一三
    三頁反面），所謂「後面、後段」實係因塑得公司之東棟廠房係靠該公司後牆處
    （西棟廠房則係靠大門處）而言，是以告訴人等所言起火位置，即係塑得公司東
    棟廠房中段處，與前揭火災鑑定委員會火災原因鑑定書所研判之起火點，完全一
    致。又本院於九十年十月二日至現場勘驗結果，發現天車軌道燒焦變形，天車電
    線燒融，天車下方有金屬燒融，融入地板，顯然燃燒嚴重等情，有勘驗筆錄附卷
    可按，復迭經證人戊○○、庚○○、郭士峰復皆到庭結證稱：應是由工廠部分起
    火延燒，到達現場時只看到工廠起火，民宅部分都沒有火，現場天車軌道燒焦變
    形，應有一千五百度之高溫始能造成，且因塑膠粒原料須高溫下才可能燃燒，不
    可能是因炮竹引起本次火災等語可證。參以被告廠房與民房隔有防火巷及高牆，
    有現場相片附卷可按，是以民房一樓若有火花產生，當不致造成被告廠房一樓起
    火燃燒。另外火有延著直立可燃物上升延燒之特性，而往水平及下方延燒速度緩
    慢，其往上及往平面及往下之燃燒速度比例，為二十比三比一，是以民房二樓以
    上若有火花產生，亦不致於先往下穿透被告廠房牆壁，再造成被告廠房一樓起火
    燃燒。另被告廠房與民房隔有圍牆，經本次火災後向民房方向傾斜，尤以工學路
    一五五巷十號至十六號建物屋後附近幅度最大，而工學路一五五巷十號至十六號
    建物屋後牆處，烤漆金屬排氣管道底部，向被告塑得公司處燒損變色，有彩色照
    片編號十至十三附於本院卷可佐，此外該防火巷並不寬敞，當時附近之現場風勢
    受地形及火苗燃燒產生空氣流動之雙重影響，未必可據以判斷火勢之走向，自以
    前揭現場殘留物證判斷較為真實，堪信本件火災確係由被告之廠房開始燃燒無訛
    ，被告辯稱且當時正值民房做晚餐時間，本件火災應係從民房向被告廠房吹，非
    自被告廠房延燒云云，尚無可採。
二、前揭火災原因鑑定對於起火原因雖無法研判，惟此係因起火處附近燒失嚴重，未
    發現足資研判起火原因之跡證，才無法研判，此亦據證人己○○到庭具結證稱：
    本件是因無直接證據可做原因研判，才未判定起火原因，但本件不排除可能是由
    電線短路引起，且因現場從事塑膠工廠，所需電量很大，而當時我們有調查他們
    是否有開工，他們稱當天早上有做吉時動工，伊要開工人員做動工流程讓伊看，
    而依據照片編號五五所示，右上角電源總開關有跳脫現場，應該在開動中，另照
    片編號三七，有好幾部塑膠射出機為開工狀態（也有關掉的），依此現象電源應
    是使用狀態等語，另依據上開火災原因對於起火處之研判：依現場勘查起火戶東
    棟廠房一樓中段附近燒損特別嚴重，經清理後牆中段處門口通道，現場遺留熔斷
    電線，電源無熔絲開關呈使用跳脫狀，磨石地板拱起開裂碎化較其他處嚴重，認
    係為起火處，另依火災原因調查報告中「搶救時之狀況」欄（四）電源之關閉及
    漏電狀況所載：該廠房是處於通電使用狀態，所以搶救時請求電力公司斷電以利
    救災等語，是本件雖據被告供稱，當時是停工狀態未用電云云，惟依現場勘查及
    證人之證述，上開工廠確有機器是在用電狀態中無訛。又塑得公司電表係每月定
    期抄表一次，無法提供每日用電量，至於電線走火之機會，無法僅依用電量評估
    ，有台灣電力公司台中區營業處九十年九月二十一日中區供檢發字第九○○九－
    五七四八號函附卷可按，是尚難據此為有利於被告之認定。
三、核被告所為，係犯刑法第一百七十三條第二項失火燒燬現供人使用之住宅罪。爰
    審酌被告係因用電不慎致生火災，造成之損失，犯後未能坦承犯行等一切情狀，
    量處如主文所示之刑，並諭知易科罰金之折算標準。
據上論斷，應依刑事訴訟法第二百九十九條第一項前段、刑法第一百七十三條第二項
、第四十一條第一項前段、罰金罰鍰提高標準條例第一項前段、第二項，判決如主文
。
中      華      民      國      九十      年      十二      月   十九   日
                                臺灣臺中地方法院刑事第三庭
                                      法  官 陳宗賢
右正本證明與原本無異。
如不服本判決，應於判決送達後十日內向本院提出上訴狀，上訴於臺灣高等法院臺中
分院( 須附繕本 )。
                                      書記官
中      華      民      國      九十      年      十二      月   十九   日


司法院資訊處製作；財團法人民間司法改革基金會備份。
